臺灣新竹地方法院刑事判決
111年度訴字第727號
公  訴  人  臺灣新竹地方檢察署檢察官
被      告  陳冠傑


選任辯護人  林東乾律師
被      告  蕭毓呈


            何浩宇


上二人共同
選任辯護人  許美麗律師
            古旻書律師
上列被告等因妨害自由案件，經檢察官提起公訴（111年度調偵
字第306號），本院依簡式審判程序判決如下︰
    主  文
陳冠傑共同犯剝奪他人行動自由罪，處有期徒刑陸月，如易科罰
金，以新臺幣壹仟元折算壹日。緩刑貳年。
蕭毓呈共同犯剝奪他人行動自由罪，處有期徒刑伍月，如易科罰
金，以新臺幣壹仟元折算壹日。緩刑貳年。
何浩宇共同犯剝奪他人行動自由罪，處有期徒刑伍月，如易科罰
金，以新臺幣壹仟元折算壹日。緩刑貳年。
    事  實
一、陳冠傑因不滿古○皓（民國00年0月生，真實姓名詳卷）遲不
    償還債務，遂與蕭毓呈、何浩宇共同基於剝奪人行動自由之
    犯意聯絡與行為分擔，於111年5月1日22時30分許，由陳冠
    傑駕駛向不知情之彭順榆借用之車牌號碼0000-00號自用小
    客車，搭載蕭毓呈、何浩宇共同前往新竹市光復路與東勝路
    口旁，見古○皓出現，蕭毓呈下車要求古○皓上車，陳冠傑見
    古○皓猶豫便稱：「上來啊，還要我請你就對了」，古○皓即
    上車乘坐上開自用小客車後座中間位置，蕭毓呈、何浩宇分
    別坐於後座兩旁，陳冠傑則駕車往新竹縣竹東鎮方向行駛，
    行進中陳冠傑取出瓦斯槍，回頭以槍托打古○皓頭部，要求
    古○皓將手機及口袋內之物品拿出來，並恫稱：「坐好，手
    不要在那邊動喔」、「我就問你，你今天要命還是拿新臺幣
    2萬元出來」、「我跟你講要現在啦，不然拎北就開下去了
    ，你當作拎北很好玩是不是，他媽的不打死你不信邪是不是
    ，還是你要先看裡面的子彈？」、「我先到埔心開一槍讓你
    看看嘛」、「不然你到時候以為拎北拿假的，快一點啦，我
    就很想開」等語，何浩宇同時亦以徒手毆打古○皓頭部，致
    古○皓心生畏懼，而將其錢包及手機放置在中控臺置物箱，
    嗣一行人抵達新竹縣竹東鎮竹東夜市橋下堤防後，陳冠傑、
    何浩宇先後持安全帽毆打古○皓，陳冠傑另再以上開瓦斯槍
    槍托毆打古○皓，而古○皓倒地後，蕭毓呈則以腳踹古○皓。
    復陳冠傑又要求古○皓上車，將其載往新竹市○區○○路00號之
    中油民弘加油站，期間陳冠傑繼續毆打古○皓，陳冠傑、蕭
    毓呈、何浩宇等3人以此等強暴、脅迫方式控制古○皓之行動
    自由，並致古○皓受有右側遠端尺骨骨折、頭部外傷併頭皮
    小小指撕裂傷、雙前臂小擦傷、左鎖骨處挫傷併瘀青、擦傷
    、左耳血腫瘀青等傷害（傷害部分業經撤回告訴，另據檢察
    官以111年度調偵字第306號為不起訴處分）。古○皓因畏懼
    再遭毆打，而於同日23時45分許趁隙逃跑，並報警處理，始
    循線查悉上情。
二、案經古○皓訴由新竹市警察局第二分局報告臺灣新竹地方檢
    察署檢察官偵查起訴。　　
    理  由
一、本件被告陳冠傑、蕭毓呈、何浩宇犯之剝奪他人行動自由罪
    ，非死刑、無期徒刑、最輕本刑為3年以上有期徒刑之罪或
    高等法院管轄第一審案件，被告3人於本院行準備程序中，
    就被訴事實為有罪之陳述，經本院認合於刑事訴訟法第273
    條之1第1項之規定，裁定進行簡式審判程序，合先敘明。
二、認定犯罪事實所憑之證據及認定之理由：
　　上開犯罪事實業據被告陳冠傑、蕭毓呈、何浩宇於偵訊、本
    院準備程序及簡式審判程序中均坦承不諱（8220號偵字卷第
    69頁至第73頁、本院卷第90頁、第100頁），核與證人即告
    訴人古○皓、證人陳佾煊於警詢、偵查之指訴、證述情節大
    致相符（8220號偵字卷第15頁至第16頁、第22頁、第26頁至
    第27頁、第61頁至第64頁），並有國立臺灣大學醫學院附設
    醫院新竹臺大分院新竹醫院診字第1110559943號診斷證明書
    、新竹市警察局第二分局搜索扣押筆錄、扣押物品目錄表、
    車輛詳細資料報表、行車紀錄器錄音譯文各1份、行車紀錄
    器及監視器影像光碟1片、監視器影像截圖照片數張（8220
    號偵字卷第37頁、第39頁至第51頁、卷末光碟存放袋）在卷
    可稽，是被告3人之任意性自白，確與事實相符，均堪予採
    信，自均應依法論科。
三、論罪科刑：
㈠、按刑法第302條之妨害自由罪，係妨害他人自由之概括的規定
    ，故行為人具有一定目的，以非法方法剝奪人之行動自由者
    ，除法律別有處罰較重之規定(例如略誘及擄人勒贖等罪)，
    應適用各該規定處斷外，如以使人行無義務之事，或妨害人
    行使權利為目的，而其強暴、脅迫復已達於剝奪人行動自由
    之程度，即祇成立本罪，不應再依同法第304條論處。誠以
    此項使人行無義務之事，或妨害人行使權利之低度行為，應
    為剝奪人行動自由之高度行為所吸收，不能以其目的係在使
    人行無義務之事，或妨害人行使權利，認為係觸犯刑法第30
    2條第1項及第304條第1項之2罪名，依同法第55條，從一重
    處斷（最高法院29年上字第2359號判例、92年度台上字第65
    60號判決意旨參照）；又刑法第302條第1項之剝奪他人行動
    自由罪，原包括私行拘禁及以其他非法方法剝奪人之行動自
    由而言，所謂非法方法，當包括強暴、脅迫等情事在內，被
    告陳冠傑、蕭毓呈、何浩宇於其等共同剝奪告訴人古○皓行
    動自由之過程中，雖有以毆打告訴人古○皓致其成傷，或對
    之恐嚇言語使其將錢包及手機放置在中控臺置物箱等事實，
    惟揆諸前揭說明，仍應視為被告陳冠傑、蕭毓呈、何浩宇共
    同剝奪告訴人古○皓行動自由之部分行為，不另論罪，是核
    被告陳冠傑、蕭毓呈、何浩宇所為均係犯刑法第302條第1項
    剝奪他人行動自由罪，至起訴意旨認被告3人以一行為觸犯
    剝奪他人行動自由、強制2罪名，應依刑法第55條從一重論
    之，容有誤會，附此敘明。又被告3人就上開犯行，彼此間
    有犯意聯絡及行為分擔，應依刑法第28條之規定，論以共同
    正犯。
㈡、爰各以行為人之責任為基礎，審酌被告陳冠傑為催討債權，
    本應依照法律規定適切主張權利，然卻捨此不為，竟夥同被
    告蕭毓呈、何浩宇逼迫告訴人至其等之自用小客車上，並將
    告訴人載往偏僻地點與加油站，過程中毆打告訴人成傷，被
    告3人以此強暴之方式剝奪告訴人行動自由，對於他人之人
    身安全及社會治安均生影響，所為實值非難，惟考量被告3
    人犯後均坦認犯行之態度，且均於偵查中與告訴人、告訴人
    之法定代理人成立調解並經告訴人、告訴人之法定代理人同
    意不追究責任，此有新竹市○區○○○○○000○○○○○000號調解筆
    錄、聲請撤回告訴狀、聲明狀各1份附卷憑參（306號調偵字
    卷第2頁至第4頁），堪認被告3人應有悔意，兼衡其等犯罪
    之動機、目的、手段、告訴人所受損害，及被告陳冠傑自述
    高中在學，在家銀樓店幫忙，未婚無子女，現與父母同住，
    家裡經濟狀況小康；被告蕭毓呈自述高中休學，現於加油站
    工作，未婚無子女，與爸爸同住，家裡經濟狀況普通；被告
    何浩宇自述高中就學中，在火鍋店打工，未婚無子女，現與
    媽媽同住，家裡經濟狀況普通等一切情狀，各量處如主文所
    示之刑，並均諭知易科罰金之折算標準。
㈢、末查，被告3人前均未曾因故意犯罪受有期徒刑以上刑之宣告
    ，有臺灣高等法院被告前案紀錄表各1份附卷可稽（本院卷
    第17頁至第21頁），其等均甫滿18歲，一時思慮不周，致罹
    刑章，於偵查及本院審理時均願意面對錯誤並坦承犯行，且
    與告訴人成立調解亦已如數給付賠償金，告訴人、告訴人之
    法定代理人均同意法院給予緩刑，有本院公務電話紀錄表在
    卷可參（本院卷第29頁至第31頁)，是本院認被告3人經此偵
    、審程序，應足促其警惕，信無再犯之虞，本院認上開宣告
    之刑，以暫不執行為適當，爰依刑法第74條第1項第1款之規
    定，均併予宣告緩刑2年，以啟自新。　　　　　
四、沒收：
　　未扣案之瓦斯槍固係被告陳冠傑為本案犯行所用之物，然參
    酌此等物品取得容易，縱宣告沒收亦不能遏止犯罪，況追徵
    此價額，徒增執行上之勞費，不符比例，顯無必要性，又扣
    案供行車紀錄器使用之記憶卡，本院認不具刑法上之重要性
    ，爰均不予宣告沒收，末此敘明。　　
據上論斷，應依刑事訴訟法第273條之1第1項、第299條第1項前
段，判決如主文。　　
本案經檢察官張瑞玲提起公訴，檢察官陳亭宇到庭執行職務。
中　　華　　民　　國　　111 　年　　11　　月　　22  　日
                  刑事第八庭  法　官  楊數盈
以上正本證明與原本無異。
如不服本判決應於收受本判決後20日內向本院提出上訴書狀，上
訴書狀應敘述具體理由。上訴書狀未敘述上訴理由者，應於上訴
期間屆滿後20日內補提理由書狀於本院（均須按他造當事人之人
數附繕本）「切勿逕送上級法院」。
告訴人或被害人如對於本判決不服者，應具備理由請求檢察官上
訴，其上訴期間之計算係以檢察官收受判決正本之日期為準。
中　　華　　民　　國　　111 　年　　11　　月　　22　　日
　　　　　　　　　　　　　  　書記官  陳采薇　
附錄本案論罪科刑法條：
刑法第302條第1項
私行拘禁或以其他非法方法，剝奪人之行動自由者，處5年以下
有期徒刑、拘役或9千元以下罰金。